【裁判字號】    97,消債更,384
【裁判日期】    980930
【裁判案由】    更生事件
【裁判全文】
臺灣士林地方法院民事裁定           97年度消債更字第384號
債  務  人  甲○○
                        弄13.
                        樓
上列當事人聲請更生事件，本院裁定如下：
    主  文
債務人甲○○自中華民國九十八年十月五日十七時起開始更生程
序。
命司法事務官進行本件更生程序。
    理  由
一、按債務人與金融機構協商成立者，不得聲請更生或清算，但
    因不可歸責於己之事由，致履行顯有重大困難者，不在此限
    。本條例施行前，債務人依金融主管機關協調成立之中華民
    國銀行公會會員辦理消費金融案件無擔保債務協商機制與金
    融機構成立之協商，準用前項之規定，消費者債務清理條例
    第151 條第5 項、第6 項分別定有明文。次按，債務人不能
    清償債務或有不能清償之虞，且無擔保或無優先權之債務總
    額未逾新臺幣（下同）1,200 萬元者，於法院裁定開始清算
    程序或宣告破產前，得向法院聲請更生，觀諸同條例第3 條
    、第42條第1 項規定自明。又法院開始更生程序之裁定，應
    載明其年、月、日、時，並即時發生效力。法院開始更生或
    清算程序後，得命司法事務官進行更生或清算程序，必要時
    得選任律師、會計師或其他適當之自然人或法人一人為監督
    人或管理人，復為同條例第45條第1 項、第16條所明定。
二、本件聲請意旨略以：伊有不能清償債務情事，前曾於民國96
    年2 月依中華民國銀行公會會員辦理消費金融案件無擔保債
    務協商機制與金融機構成立協商，協商條件為每月還款7,29
    0 元；惟伊於協商後家教收入不穩定，且母親鄧玉惠有重大
    傷病需要扶養，又配偶沈祖慰於96年10月31日非自願離職，
    致無法按月還款而毀諾。故伊確係因不可歸責於己，致履行
    協商條件顯有重大困難。且伊無擔保或無優先權之債務總額
    未逾1,200 萬元，復未經法院裁定開始清算程序或宣告破產
    ，爰向本院聲請更生等語。
三、經查：
  (一)債務人甲○○所主張之上開事實，除每月收入及必要支出外
    ，業據提出其全戶戶籍謄本、財團法人金融聯合徵信中心當
    事人綜合信用報告－債務清理條例前置協商專用債權人清冊
    、中華民國銀行公會員辦理消費金融案件無擔保債務協商機
    制協議書暨無擔保債務還款計畫、財政部臺北市國稅局財產
    歸屬資料清單、其母鄧玉惠之重大傷病免自行部分負擔證明
    卡、診斷證明書及其配偶沈祖慰員工服務證明書在卷可稽（
    見臺灣板橋地方法院97年度消債更字第409 號卷第16至18、
    31、40至43-1頁，及本院卷第21至22頁），核閱屬實，堪認
    為真正。
  (二)查債務人以英文家教為業，每月收入約2 萬元，此為其所自
    陳，並有其95至97年度綜合所得稅各類所得資料清單在卷可
    參（見本院卷第59至62、99頁），堪信為實。債務人雖稱其
    每月支付其父吳盛生、母鄧玉惠之扶養費各5,000 元等語，
    惟查：
    1.按「（第1 項）受扶養權利者，以不能維持生活而無謀生
      能力者為限。（第2 項）前項無謀生能力之限制，於直系
      血親尊親屬，不適用之。」民法第1118條定有明文。查債
      務人之母鄧玉惠雖患有重大傷病，惟其名下尚有永豐金融
      控股股份有限公司股份及臺灣銀行之優惠存款，每月領有
      利息收入逾5 萬元，此有其95、96年度綜合所得稅各類所
      得資料清單、財產歸屬資料清單及本院98年9 月8 日電話
      紀錄在卷可按（見本院卷第50至52、114 頁）。顯見鄧玉
      惠並非不能維持生活，依上開民法第1118條規定，此部分
      扶養費用應予扣除。
    2.次查，債務人之父吳盛生年約67歲，居住於臺北縣三峽鎮
      ，每月除老人年金3,000 元外，無其他收入，此為債務人
      所自陳，並有其95、96年度綜合所得稅各類所得資料清單
      及財產歸屬資料清單在卷可憑（見本院卷第53至55頁）。
      參酌吳盛生之扶養義務人除債務人外，尚有其配偶鄧玉惠
      及其子吳浩業，並審酌債務人目前負債現況、每月實際收
      入情形，則吳盛生之每月扶養費，應以內政部主計處公布
      之98年度臺北縣最低生活費為1 萬792 元計算，扣除其所
      領之老人年金後，債務人每月應分攤吳盛生之扶養費應為
      2,597 元〔計算式： (00000-0000)/3=2597〕。故債務人
      主張吳盛生之每月扶養費超過2,597 元部分，應予扣除。
  (三)綜上所述，以債務人每月收入2 萬元計算，參酌內政部主計
    處公布之98年度臺北縣最低生活費為1 萬792 元，則債務人
    之收入扣除協商還款金額7,290 元後，僅餘1 萬2,710 元，
    實不足以支應其最低生活必要支出及其父吳盛生之每月扶養
    費2,597 元，足認債務人係因不可歸責於己之事由，致履行
    協商條件顯有困難。此外，債務人復查無消費者債務清理條
    例第6 條第3 項、第8 條或第46條各款所定駁回更生聲請之
    事由存在，則其聲請更生，應屬有據。揆諸首揭規定及說明
    ，應予開始更生程序，並命司法事務官進行本件更生程序。
四、爰裁定如主文。
中    華    民    國    98    年    9     月    30    日
                  民事第一庭  法      官  古振暉
上為正本係照原本作成。
本件不得抗告。
中    華    民    國    98    年    9     月    30    日
                              書  記  官  羅伊安


司法院資訊處製作；財團法人民間司法改革基金會備份。
